【裁判字號】    95,訴,847
【裁判日期】    950831
【裁判案由】    妨害電腦使用
【裁判全文】
臺灣臺北地方法院刑事判決               95年度訴字第847號
公  訴  人  臺灣臺北地方法院檢察署檢察官
被      告  甲○○
上列被告因妨害電腦使用案件，經檢察官提起公訴（95年度偵字
第5579號），本院判決如下：
    主  文
甲○○無故取得他人電腦之電磁紀錄，致生損害於他人，處拘役
伍拾日，如易科罰金，以佰元折算壹日。
    事  實
一、甲○○於民國94年1 月12日上午10時52分09秒，在臺北市○
    ○區○○路3 段213 號2 樓之「網路大聯盟網際網路店」，
    利用該網路店之電腦連線至遊戲橘子數位科技股份有限公司
    （下稱遊戲橘子公司）所管理維護之「天堂」網路連線遊戲
    ，先無故輸入乙○○所有之「0000000000」帳號密碼而侵入
    乙○○之電腦，繼而操作該帳號虛擬人物「少女貞德」丟棄
    儲存在該帳號內之虛擬道具「+8幽暗十字弓」、「+0抗魔戒
    指」、「+0多羅皮帶」、「+5鋼鐵長靴」各1 個（價值合計
    約新臺幣〔下同〕6 、7 千元），再以另台電腦登入其自己
    申請之「0000000000」及「0000000000」帳號，操作虛擬人
    物「蕃茄蛋炒飯」撿取上開道具，再由「蕃茄蛋炒飯」交換
    予另帳號之虛擬人物「鮪魚壽司」，並存入「鮪魚壽司」帳
    號紀錄內，而以上開不正方法，無故取得上開虛擬道具之電
    磁紀錄，致生損害於乙○○。嗣經乙○○報警處理，始循線
    查獲上情。
二、案經被害人乙○○訴由臺南市警察局第五分局移請臺灣臺北
    地方法院檢察署檢察官偵查起訴。
    理  由
一、證據能力之判斷：
    被告甲○○對於下列各項證據方法，均未爭執其證據能力，
    並同意作為證據（見本院卷第14頁），本院審酌其作成時之
    情況，認為並無不適當之情事，均得作為證據。
二、認定事實所憑之證據及理由：
    訊據被告甲○○固不否認操作「蕃茄蛋炒飯」、「鮪魚壽司
    」等虛擬人物撿拾告訴人乙○○帳號之虛擬人物「少女貞德
    」所丟棄之虛擬道具，惟矢口否認有何無故輸入告訴人帳號
    密碼而侵入其帳號，以丟棄道具供由自己撿取之犯行，辯稱
    ：伊見「少女貞德」丟下道具，所以撿取，當時伊僅開2 台
    電腦，沒有開第3 台電腦云云。然查：
  (一)被告就遊戲橘子公司管理、維護之「天堂」網路連線遊戲申
    請帳號「0000000000」、「0000000000」，於遊戲中之虛擬
    人物分別取名「蕃茄蛋炒飯」、「鮪魚壽司」，而告訴人申
    請帳號「0000000000」則取名「少女貞德」，「少女貞德」
    於94年1 月12日上午10時52分09秒登入遊戲，於同分24秒時
    丟下虛擬道具「+8幽暗十字弓」1 個，為「蕃茄蛋炒飯」於
    同分30秒撿取，「少女貞德」再於10時52分32秒丟下道具「
    +0抗魔戒指」1 個、於51秒丟下「+0多羅皮帶」1 個，旋由
    「蕃茄蛋炒飯」於同分52秒撿取，又「少女貞德」於10時53
    分14秒丟下「+5鋼鐵長靴」1 個，則為「蕃茄蛋炒飯」於同
    分18秒撿取，嗣「蕃茄蛋炒飯」即於10時54分51秒將上開道
    具一併交換予「鮪魚壽司」等事實，為被告所不爭，且有遊
    戲橘子公司提供之帳號證明書、「少女貞德」之遊戲歷程、
    「蕃茄蛋炒飯」及「鮪魚壽司」之IP位址、遊戲歷程及會員
    資料附卷可參（見偵查卷第13-20 頁），堪以認定。
  (二)就上開遊戲歷程，告訴人於警詢時指稱：伊申請之帳號「00
    00000000」帳號、虛擬人物名稱「少女貞德」遭人盜用，其
    未將遊戲帳號或密碼交給他人使用，且「當日我在遊戲中忽
    然網路斷線，等我再進入遊戲時就發現帳號內道具被竊取且
    角色ID遭刪除了」等語明確（見偵查卷第9-12頁），參以上
    開遊戲橘子公司檢附「少女貞德」之遊戲歷程，該角色確於
    94年1 月12日上午10時53分41秒遭刪除屬實（見偵查卷第14
    頁），顯與一般人使用帳號之常情不符。又告訴人稱其當時
    係在臺南市○○○路○ 段105 巷46號7 樓家中上網，然查「
    少女貞德」於94年1 月12日上午10時52分許登入之IP位址為
    「61.63.182.12」，有遊戲橘子公司陳報狀1 紙可考（見偵
    查卷第40頁），而該IP位址之設置地點在臺北市○○區○○
    路3 段213 號2 樓，亦有IP位址查詢1 份足憑（見偵查卷第
    20頁），是告訴人既身在臺南市，不可能使用位於臺北市之
    IP位址登入遊戲。從而，告訴人指稱其帳號遭盜用一節，應
    屬可信。
  (三)關於上開盜用帳號、丟棄道具之行為是否為被告所為，按認
    定犯罪事實所憑之證據，並不以直接證據為限，即綜合各種
    間接證據，本於推理作用，為認定犯罪事實之基礎，如無違
    背一般經驗法則，尚非法所不許，最高法院迭著有44年臺上
    字第702 號、32年上字第67號、27年滬上字第64號判例意旨
    可資參照。經查：
  (1)盜用告訴人帳號登入之IP位址在臺北市○○區○○路3 段21
    3 號2 樓，即為被告自承其當時上網之「網路大聯盟網際網
    路店」所在地址，且被告操控之虛擬名稱「蕃茄蛋炒飯」於
    94 年1月12日上午10時40分01秒登入位址為「61.63.182.11
    」，而「鮪魚壽司」於同日上午10時29分57秒登入之位址則
    為「61.63.182.13」，三者位址非惟均在上址「網路大聯盟
    網際網路店」內，且甚相近。況「鮪魚壽司」曾於同日10時
    38分03秒登出，旋於10時41分35秒再由「61.63.182.12」位
    址登入，有「鮪魚壽司」之IP位址資料可稽（見偵查卷第16
    -17 頁），此位址與嗣於10時52分07秒盜用告訴人帳號登入
    之IP位址相同，顯見被告於此10分鐘內確曾使用與盜用者相
    同之電腦IP位址連線上網。則被告辯稱：伊只開2 台電腦云
    云，顯與上開資料不符，實無可取。
  (2)再查，「少女貞德」丟下道具之時間與「蕃茄蛋炒飯」撿取
    道具之時間，俱如前述，可見「少女貞德」先後丟棄道具4
    次，僅隔6 秒、1 秒、4 秒即為「蕃茄蛋炒飯」所撿取，衡
    諸「天堂」遊戲規模之大、上線參與遊戲人數之眾，被告辯
    稱：偶然看見「少女貞德」丟棄道具所以撿取云云，殊難想
    像。輔以證人呂建德即遊戲橘子公司法務專員於偵訊時具結
    證稱：「（問：通常情況下，會否有人丟棄道具？）不會，
    除非是很沒有價值的道具，如樹枝」、「（問：如在網咖裡
    ，有否可能是不同人在使用？）有可能」、「（問：如是不
    同的人在使用，可能是有共謀，否則丟棄的時間與撿起的時
    間應該不會相距幾秒鐘而已？）通常是」等情觀察（見偵查
    卷第43頁），是「少女貞德」於短時間內丟棄4 樣道具之行
    為本身已屬異常，況被告操作之人物「蕃茄蛋炒飯」竟能在
    旁立即撿取，益證被告顯可預知「少女貞德」丟棄道具之舉
    動。
  (3)綜合上述事實及證據，輔以被告自承：「（問：你那天有跟
    誰一起去網咖上網？）沒有。我通常都是自己一個人去」等
    情（見本院卷第33頁），亦無證據可證被告有與他人共同實
    施上開犯行之可能，依論理法則，已足推認被告即為盜用告
    訴人帳號並丟棄道具之人。至被告雖於偵查中聲請傳訊網友
    、於本院準備程序中聲請傳訊「網路大聯盟網際網路店」店
    員作證，但迄至言詞辯論終結前均未提出證人之姓名、年籍
    或相關可供查詢之資料，且本院經查設於臺北市○○區○○
    路3 段213 號2 樓之營利事業名稱「八德資訊社」已遷移新
    址不明，有送達證書附卷可按（見本院卷第27頁），本院無
    從傳訊證人，均無足為有利於被告之認定。
  (四)綜上，本案事證明確，被告有於上開時、地無故輸入告訴人
    密碼而侵入告訴人所有電腦帳號，以連線進入「天堂」網路
    連線遊戲，操作「少女貞德」丟棄告訴人帳號內儲存之「+8
    幽暗十字弓」、「+0抗魔戒指」、「+0多羅皮帶」、「+5鋼
    鐵長靴」等虛擬道具，由被告之「蕃茄蛋炒飯」一一撿取後
    ，一併交換予被告之「鮪魚壽司」儲存，以此不正方法取得
    上開道具之電磁紀錄，致生損害於告訴人之犯行，洵堪認定
    ，應予依法論罪科刑。
三、論罪科刑之依據：
  (一)查被告行為後，刑法於94年1 月7 日修正通過，於94年2 月
    2 日公布，於95年7 月1 日施行，其中修正第2 條、第33條
    、第41條、第55條等規定，罰金罰鍰提高標準條例第2 條亦
    配合於95年5 月17日修正刪除。按行為後法律有變更者，適
    用行為時之法律，但行為後之法律有利於行為人者，適用最
    有利於行為人之法律，修正後刑法第2 條第1 項訂有明文。
    此條規定乃與刑法第1 條罪刑法定主義契合，而貫徹法律禁
    止溯及既往原則，係規範行為後法律變更所生新舊法律比較
    適用之準據法，是刑法第2 條本身雖經修正，但刑法第2 條
    既屬適用法律之準據法，本身尚無比較新舊法之問題，應一
    律適用裁判時之修正後刑法第2 條規定以決定適用之刑罰法
    律，先予辨明。又以本次刑法修正之比較新舊法，應就罪刑
    有關之共犯、未遂犯、想像競合犯、牽連犯、連續犯、結合
    犯，以及累犯加重、自首減輕暨其他法定加減原因（如身分
    加減）與加減例等一切情形，綜其全部罪刑之結果而為比較
    ，最高法院95年5 月23日著有95年度第8 次刑庭會議決議可
    資參照。經查：
  (1)刑法第358 條無故輸入他人帳號密碼而侵入他人電腦罪、第
    359 條無故取得他人電磁紀錄罪，法定刑分別得科或併科銀
    元10萬元、20萬元以下罰金，據修正後刑法第33條第5 款修
    正為：「主刑之種類如下：五、罰金：新臺幣1 千元以上，
    以百元計算之」等規定，是依修正後之法律，該條所得科處
    之罰金刑最低額提高為新臺幣1 千元，是比較修正前、後之
    刑罰法律，自以被告行為時關於科處罰金刑之法律較有利於
    被告。
  (2)再查被告行為後，刑法第55條後段之牽連犯規定亦於94年2
    月2 日修正刪除，是於新法修正施行後，被告所為刑法第35
    8 條犯行、同法第359 條犯行，即須分論併罰。比較新舊法
    之規定，修正後之規定對於被告較為不利，依刑法第2 條第
    1 項之規定，自應適用行為時且較有利於被告之法律，即修
    正前刑法第55條後段之規定，從較重之一罪予以論處。
  (3)又查修正前刑法第41條第1 項前段規定：「犯最重本刑為5
    年以下有期徒刑以下之刑之罪，而受6 個月以下有期徒刑或
    拘役之宣告，因身體、教育、職業、家庭之關係或其他正當
    事由，執行顯有困難者，得以1 元以上3 元以下折算1 日，
    易科罰金」，又依95年5 月17日修正前罰金罰鍰提高標準條
    例第2 條規定，就其原定數額提高為100 倍折算1 日，則被
    告行為時之易科罰金折算標準，應以銀元300 元折算1 日，
    經折算為新臺幣後，應以新臺幣900 元折算為1 日。惟修正
    後刑法第41條第1 項前段則規定：「犯最重本刑為5 年以下
    有期徒刑以下之刑之罪，而受6 個月以下有期徒刑或拘役之
    宣告者，得以新臺幣1 千元、2 千元或3 千元折算1 日，易
    科罰金」。比較修正前後之易科罰金折算標準，以94年2 月
    2 日修正公布前之刑法規定，較有利於被告，則應依刑法第
    2 條第1 項前段，適用修正前刑法第41條第1 項前段規定，
    定其折算標準。
  (4)經綜合上述各條文修正前、後之比較，揆諸前揭最高法院決
    議及修正後刑法第2 條第1 項前段、後段規定之「從舊、從
    輕」原則，自應適用被告行為時之法律，即修正前刑法之相
    關規定及罰金罰鍰提高標準條例第2 條規定，予以論處。
  (二)核被告所為，係犯刑法第358 條無故輸入他人帳號密碼而侵
    入他人電腦罪及同法第359 條無故取得他人電腦之電磁紀錄
    罪。被告係基於一無故取得告訴人虛擬道具電磁紀錄之犯意
    ，接續為數個虛擬道具之丟棄、撿取舉動，以實現一個犯罪
    構成要件，侵害同一法益，應合為包括之一行為予以評價，
    而論以接續犯。又被告係以無故侵入他人電腦為手段，而遂
    行無故取得他人虛擬道具之犯罪目的，故其所犯上開二罪間
    ，有方法、目的之牽連關係，應依修正前刑法第55條後段規
    定，論以牽連犯，並從一重依刑法第359 條無故取得他人電
    腦之電磁紀錄罪論擬。爰審酌被告年紀尚輕，前無犯罪紀錄
    ，此有臺灣高等法院被告前案紀錄表足參（見本院卷第4 頁
    ），素行良好，但被告於本案犯罪後，始終飾詞狡辯，毫無
    悔意，且迄未與告訴人達成和解，態度不佳，告訴人損失之
    虛擬道具價值約6 、7 千元等一切情狀，認公訴人以論告書
    求處有期徒刑6 月尚屬過重，爰量處拘役50日，並依修正前
    刑法第41條第1 項前段規定，諭知易科罰金之折算標準，以
    示懲儆。
據上論斷，應依刑事訴訟法第299 第1 項前段，94年2 月2 日修
正後刑法第2 條第1 項前段，94年2 月2 日修正前刑法第358 條
、第359 條、第55條後段、第41條第1 項前段，95年5 月17日修
正前罰金罰鍰提高標準條例第2 條，判決如主文。
本案經檢察官楊碧瑛到庭執行職務。
中    華    民    國    95    年    8     月    31    日
                  刑事第六庭審判長  法  官  周占春
                                    法  官  趙子榮
                                    法  官  林晏如
上正本證明與原本無異。
如不服本判決，應於判決送達後10日內向本院提出上訴狀（應抄
附繕本）。告訴人或被害人如對於本判決不服者，應具備理由請
求檢察官上訴，其上訴期間之計算係以檢察官收受判決正本之日
期為準。
                                    書記官  沈芳君
中    華    民    國    95    年    8     月    31    日
附錄本案論罪科刑法條全文：
中華民國刑法第358條
無故輸入他人帳號密碼、破解使用電腦之保護措施或利用電腦系
統之漏洞，而入侵他人之電腦或其相關設備者，處3 年以下有期
徒刑、拘役或科或併科10萬元以下罰金。
中華民國刑法第359條
無故取得、刪除或變更他人電腦或其相關設備之電磁紀錄，致生
損害於公眾或他人者，處5 年以下有期徒刑、拘役或科或併科20
萬元以下罰金。


司法院資訊處製作；財團法人民間司法改革基金會備份。
